臺灣彰化地方法院刑事判決　　　　　　　96年度易字第1490號
公　訴　人　臺灣彰化地方法院檢察署檢察官
被　　　告　甲○○
上列被告因重利案件，經檢察官提起公訴（九十六年度偵字第八
○六六號），本院判決如下：
    主  文
甲○○乘他人急迫貸以金錢，而取得與原本顯不相當之重利，處
拘役貳拾日，如易科罰金，以新臺幣壹仟元折算壹日，扣案之三
聯單帳冊壹本沒收；又乘他人急迫貸以金錢，而取得與原本顯不
相當之重利，處拘役貳拾日，如易科罰金，以新臺幣壹仟元折算
壹日，扣案之三聯單帳冊壹本、藍色帳單壹紙均沒收。應執行拘
役拾日，如易科罰金，以新臺幣壹仟元折算壹日，扣案之三聯
單帳冊壹本、藍色帳單壹紙均沒收。
    事  實
一、甲○○係位在彰化縣彰化市○○街九二號寶諾通訊行之負責
    人，竟基於乘他人急迫貸以金錢，而取得與原本顯不相當重
    利之犯意，而先後為下列之重利行為：
  (一)於九十六年六月十四日，利用乙○○急需現金使用，前往寶
    諾通訊行上址，欲以其所有ＷＩＮ牌、型號Ｖ五二○號手機
    一支（下稱上開手機）向甲○○質押借款新臺幣（下同）九
    百元之機會，向乙○○表示借款利息，以每七日為一期，每
    一期利息為一百元，並於交付借款時，先預扣第一期之利息
    ，經乙○○應允後，甲○○即將九百元借款，扣除第一期之
    利息一百元後，實際交付八百元予乙○○，而藉以收取與原
    本顯不相當之重利，至九十六年七月七日下午某時許，乙○
    ○償還本金九百元而取回上開手機為止，乙○○合計支付甲
    ○○四百元之利息。
　(二)於九十六年七月七日晚上八時許，復利用乙○○急需現金使
  　用，再度前往寶諾通訊行上址，欲以其所有上開手機向甲○
    ○質押借款八百元之機會，向乙○○表示借款利息，以每七
    日為一期，每一期利息為一百元，並於交付借款時，先預扣
    第一期之利息，經乙○○應允後，甲○○即將八百元借款，
    扣除第一期之利息一百元後，實際交付七百元予乙○○，而
    藉以收取與原本顯不相當之重利，至九十六年八月四日為警
    查獲前止，乙○○合計支付甲○○四百元之利息。
二、嗣於九十六年八月四日中午十二時二十五分許，經警持本院
    核發之搜索票至寶諾通訊行上址搜索而當場查獲，並扣得甲
    ○○所有、供其犯前開(一)、(二)重利所用之三聯單帳冊一本、
    犯前開(二)重利所用之藍色帳單一紙，始悉上情。
三、案經彰化縣警察局彰化分局報告臺灣彰化地方法院檢察署檢
    察官偵查起訴。
    理  由
一、按被告以外之人於審判外之言詞或書面陳述，除法律有規定
    者外，不得作為證據。被告以外之人於偵查中向檢察官所為
    之陳述，除顯有不可信之情況者外，得為證據。被告以外之
    人於審判外之陳述，雖不符前四條之規定，而經當事人於審
    判程序同意作為證據，法院審酌該言詞陳述或書面陳述作成
    時之情況，認為適當者，亦得為證據。當事人、代理人或辯
    護人於法院調查證據時，知有第一百五十九條第一項不得為
    證據之情形，而未於言詞辯論終結前聲明異議者，視為有前
    項之同意。刑事訴訟法第一百五十九條第一項、第一百五十
    九條之一第二項、第一百五十九條之五分別定有明文。經查
    ：
  (一)證人即被害人乙○○於偵查中向檢察官所為證述，雖係被告
    以外之人於審判外之言詞陳述，為傳聞證據，然其於偵查中
    向檢察官所為證述，既經具結（偵卷第四十七頁），且本院
    審酌該言詞陳述係由證人出於自由意識而陳述，又無其他證
    據足認該陳述有何顯不可信之情事等一切情況，依刑事訴訟
    法第一百五十九條之一第二項規定，認上開證人於偵訊中之
    證述，應得採為認定本件犯罪事實所憑之證據。
  (二)證人乙○○於警詢時之證述，雖屬被告以外之人於審判外之
    言詞陳述，為傳聞證據，然經本院於審理時當庭直接提示而
    為合法之調查，被告未於言詞辯論終結前聲明異議，本院復
    審酌該言詞陳述係由證人出於自由意識而陳述，並無非法取
    證之情況，依刑事訴訟法第一百五十九條之五之規定，認上
    開證人於警詢時之證述，亦得採為認定本件犯罪事實所憑之
    證據。
二、上開事實，業據被告甲○○本院審理時，坦承不諱，核與證
    人乙○○於警詢、偵訊、本院審理時，證述之情節大致相符
    ，並有照片十二幀在卷可稽，以及三聯單帳冊一本、藍色帳
    單一紙扣案為憑，足徵被告之自白確與事實相符。本件事證
    明確，被告重利之犯行，應堪認定。
三、核被告所為，均係犯刑法第三百四十四條之重利罪。又被告
    所犯上開二罪，係犯意各別、行為互殊，應予分論併罰。爰
    審酌被告從事重利期間甚短，借貸金額及所獲利息均僅數百
    元，對被害人所生危害尚屬輕微，自身所獲利益亦極有限，
    及其犯罪之動機、目的、手段、智識程度，暨犯罪後坦承犯
    行、態度尚屬良好等一切情狀，分別量處如主文所示之刑，
    且均諭知易科罰金之折算標準，並定其應執行之刑，及諭知
    易科罰金之折算標準。扣案之三聯單帳冊一本，係被告所有
    、供其犯前開事實欄一(一)、(二)重利犯行所用之物，另扣案之
    藍色帳單一紙，係被告所有、供其犯前開事實欄(二)重利犯行
    所用之物，均應依刑法第三十八條第一項第二款規定，分別
    宣告沒收。
據上論斷，應依刑事訴訟法第二百九十九條第一項前段，刑法第
三百四十四條、第五十一條第六款、第四十一條第一項前段、第
二項、第三十八條第一項第二款，刑法施行法第一條之一第一項
、第二項前段，判決如主文。
本案經檢察官蔡曉崙到庭執行職務。
中　　華　　民　　國　　96　　年　　11　　月　　15　　日
　　              刑事第六庭    法  官  鄭舜元
以上正本證明與原本無異。
如不服本判決，應於判決送達後10日內，向本院提出上訴書狀，
上訴書狀應「敘述具體上訴理由」，並按他造當事人之人數附繕
本。「切勿逕送上級法院」。
告訴人或被害人對於判決如有不服具備理由請求檢察官上訴者，
其上訴期間之計算係以檢察官收受判決正本之日期為準。
中　　華　　民　　國　　96　　年　　11　　月　　15　　日
                                書記官  郭佳雯
附錄：論罪科刑法條：
中華民國刑法第344條
乘他人急迫、輕率或無經驗貸以金錢或其他物品，而取得與原本
顯不相當之重利者，處1年以下有期徒刑、拘役或科或併科1千元
以下罰金。
